臺灣高等法院民事判決
110年度上易字第776號
上訴人即附  
帶被上訴人  吳姿蓉  
訴訟代理人  徐翊昕律師 
被上訴人即  
附帶上訴人  遲慧芳  
訴訟代理人  王奕仁律師
上列當事人間請求侵權行為損害賠償事件，上訴人對於中華民國
110年5月21日臺灣桃園地方法院110年度訴字第512號第一審判決
提起上訴，被上訴人為附帶上訴，本院於110年9月22日言詞辯論
終結，判決如下：
    主      文
上訴及附帶上訴均駁回。
第二審訴訟費用關於上訴部分，由上訴人負擔；關於附帶上訴部
分，由被上訴人負擔。
    事      實
一、上訴人即附帶被上訴人吳姿蓉主張：訴外人黃長裕為伊配偶
    ，被上訴人即附帶上訴人遲慧芳明知黃長裕為有配偶之人，
    仍於109年7月11日在桃園市石門水庫附近幽會，並於同日下
    午2時許在車輛後座性交，在此之前，2人已交往1年有餘，
    並非第1次性交。遲慧芳不法侵害伊基於配偶之身分法益情
    節重大，造成伊精神上莫大痛苦，應賠償伊精神慰撫金新臺
    幣（下同）100萬元，扣除原審已命給付未據遲慧芳聲明不
    服之15萬元後，遲慧芳仍應賠償伊85萬元等情。爰依民法18
    4條第1項前段、第195條第3項、第1項前段規定，求為命遲
    慧芳給付伊85萬元，並自起訴狀繕本送達翌日計付法定遲延
    利息（原審就前揭85萬元請求部分，命遲慧芳給付15萬元本
    息，並為假執行及免為假執行之宣告，另駁回吳姿蓉其餘70
    萬元本息部分之請求。兩造分別就不利己部分提起上訴及附
    帶上訴；吳姿蓉在原審請求逾85萬元本息即15萬元本息部分
    ，業獲勝訴判決，未據遲慧芳聲明不服，非本院審理範圍）
    。並上訴聲明：㈠原判決關於駁回伊後開第㈡項之訴部分廢棄
    。㈡遲慧芳應再給付伊70萬元，及自起訴狀繕本送達之翌日
    （即110年3月23日）起至清償日止，按年息5%計算之利息；
    附帶上訴答辯聲明：附帶上訴駁回。
二、遲慧芳則以：伊與黃長裕曾為國家中山科學研究院同事，黃
    長裕於101年退休時與伊並不熟識。伊於109年7月間在路上
    巧遇黃長裕，2人原僅係正常互動，嗣因一時意亂情迷，而
    於109年7月11日下午2時許發生性交行為。伊為此已向吳姿
    蓉道歉，但未獲接受，而伊名下財產係由配偶購置，原審命
    伊賠償精神慰撫金30萬元，金額過高，應以15萬元為適當等
    語置辯。並答辯聲明：上訴駁回；附帶上訴聲明：㈠原判決
    命遲慧芳給付逾15萬元本息部分，及該部分假執行之裁判均
    廢棄。㈡上開廢棄部分，吳姿蓉在第一審之訴及假執行之聲
    請均駁回。
三、本院之判斷：
  ㈠查，黃長裕為吳姿蓉之配偶，遲慧芳與黃長裕於109年7月11
    日下午2時許在桃園市石門水庫附近幽會，並於車輛後座性
    交等情，為兩造所不爭（見本院卷第77頁），並有黃長裕之
    戶籍謄本及錄影光碟及其聲音譯文在卷可證（見原審卷第9
    、21頁、本院卷第21、107頁），堪信為真實。
  ㈡吳姿蓉另主張：遲慧芳於109年7月11日下午2時許與黃長裕為
    性交時，嬌稱：「你還照我的臉啊，照這麼清楚。怎麼最近
    突然想要照。你等下想射吧」等語，可見該次並非第1次性
    交，其2人交往1年有餘，在此之前，亦曾為性交云云，然業
    經遲慧芳否認。經查，遲慧芳於109年7月11日下午2時許與
    黃長裕為性交時，縱有前開言語，但缺乏其他具體事證，仍
    不能證明2人該次確非第一次性交。而遲慧芳與黃長裕雖於1
    09年8月8日向吳姿蓉坦承：在一起1年多等語，但亦一再表
    示：交往期間除於109年7月11日下午2時為性交外，其餘僅
    有爬山、吃飯等語（見本院卷第23至29頁）。且細觀吳姿容
    提出之遲慧芳與黃長裕通訊軟體對話紀錄（見原審卷第11至
    19頁），亦僅顯示2人相約接送、用餐之事情，並未涉及性
    交之情節，自無從認定吳姿蓉前揭主張為真。至遲慧芳所辯
    ：伊於109年7月間與黃長裕巧遇云云，雖與其於109年8月8
    日自承與黃長裕交往1年多等語，相互齟齬，不足採信，但
    此仍不足以認定遲慧芳與黃長裕確有2次以上之性交，附此
    指明。
  ㈢按因故意或過失，不法侵害他人之權利者，負損害賠償責任
    ；不法侵害他人基於配偶關係之身分法益而情節重大者，被
    害人雖非財產上之損害，亦得請求賠償相當之金額。此見民
    法第184條第1項前段、第195條第3項準用第1項前段規定即
    明。又婚姻以夫妻共同生活為目的，配偶間應相互協力保持
    共同生活之圓滿、安全及幸福，互守忠誠為必要之方法與條
    件，任一方違背此項義務外遇，乃不法侵害他方基於配偶關
    係之身分法益，外遇對象即婚姻之第三者，即為侵權行為人
    。本件遲慧芳與有配偶之黃長裕交往1年有餘，嗣於109年7
    月11日下午2時許為性交，顯逾越正常交往份際，其侵害吳
    姿蓉基於配偶關係之身分法益且情節重大，依照前揭規定，
    應就吳姿蓉非財產上之損害，賠償相當之金額。 
  ㈣次按慰藉金之賠償須以人格權遭遇侵害，使精神上受有痛苦
    為必要，其核給之標準固與財產上損害之計算不同，然非不
    可斟酌雙方身分資力與加害程度，及其他各種情形核定相當
    之數額。又以人格權遭遇侵害，受有精神上之痛苦，而請求
    慰藉金之賠償，其核給之標準，須斟酌雙方之身分、資力與
    加害程度及其他各種情形核定相當之數額。所謂相當，可斟
    酌雙方身分資力與加害程度，及其他各種情形核定之（最高
    法院51年台上字第223號判例、86年度台上字第3537號判決
    意旨參照）。茲審酌遲慧芳為高職畢業，與黃長裕交往期間
    擔任行政工作（見原審卷第40頁）；吳姿蓉三專畢業，與黃
    長裕於79年1月14日結婚，婚後為全職家庭主婦，育有子女
    ，嗣罹患乳癌，於109年8月8日發覺黃長裕與遲慧芳外遇後
    情緒低落，須就醫進行藥物及心理治療，有戶籍謄本、診斷
    證明書及收據在卷可參（見原審卷第9、27、29、40頁），
    併審酌兩造財產、收入狀況（見原審個資等文件卷）、遲慧
    芳與黃長裕貪樂縱慾為性交，致吳姿蓉所受精神上痛苦之程
    度等其他一切情狀，認吳姿蓉得請求遲慧芳賠償之慰撫金數
    額，包含原審已判命遲慧芳給付之15萬元，合計以30萬元為
    適當。吳姿蓉請求100萬元；遲慧芳辯稱名下財產係配偶購
    置，慰撫金以15萬元為適當云云，均不可採。
四、綜上所述，吳姿蓉依民法第184條第1項前段、第195條第3項
    、第1項前段規定，請求遲慧芳給付85萬元（不含原審已判
    命遲慧芳給付之15萬元本息），及自起訴狀繕本送達之翌日
    即110年3月23日（於110年3月22日送達，送達證書--見原審
    卷第34頁）起至清償日止，按年息5%計算之利息，於15萬元
    本息範圍內，為有理由，應予准許，逾此之70萬元本息請求
    ，為無理由，不應准許。原審就上開不應准許部分，駁回吳
    姿蓉之請求；就上開應准許部分，為遲慧芳敗訴之判決，並
    為供擔保得、免假執行之諭知，均無不合。吳姿蓉、遲慧芳
    就其敗訴部分，分別提起上訴及附帶上訴，均指摘原判決不
    利己之部分不當，求予廢棄改判，為無理由，應予駁回。
五、本件事證已臻明確，兩造其餘之攻擊或防禦方法及所用之證
    據，經本院斟酌後，認為均不足以影響本判決之結果，爰不
    逐一論列，附此敘明。
六、據上論結，本件上訴及附帶上訴，均為無理由。依民事訴訟
    法第449條第1項、第78條，判決如主文。
中　　華　　民　　國　　110 　年　　10　　月　　6 　　日
                  民事第十四庭  
                        審判長法  官  蔡和憲
                              法  官  周珮琦
                              法  官  周群翔
正本係照原本作成。
不得上訴。
中　　華　　民　　國　　110 　年　　10　　月　　6 　　日

                              書記官  秦千瑜